臺灣高等法院高雄分院刑事判決　　　　　　　　　　九十一年度上易字第三七號
　　上　訴　人　臺灣高雄地方法院檢察署檢察官
　　被　　　告　甲○○○
右上訴人因被告詐欺案件，不服臺灣臺雄地方法院九十年度易字第三五四五號中華民
國九十年十二月三十一日第一審判決（起訴案號：臺灣高雄地方法院檢察署九十年度
偵緝字第九四八號），提起上訴，本院判決如左：
      主  文
上訴駁回。
    理  由
一公訴意旨略以：被告甲○○○意圖為自己不法之所有，於民國八十七年十二月間，
  佯以急需現款週轉為由，持發票人為游順龍、面額共新臺幣（下同）一百二十五萬
  元之支票四張，向告訴人乙○○○調借同額現款，詎屆期該等支票竟均不獲兌現，
  而被告對上述借款亦置之不理，乙○○○始知受騙。因認被告涉有刑法第三百三十
  九條第一項之詐欺取財罪云云。
二按犯罪事實應依證據認定之，無證據不得推定其犯罪事實，刑事訴訟法第一百五十
  四條定有明文。而在訴訟上用以證明事實之證據，須於通常一般之人均不致於有所
  懷疑，而得確信其為真實之程度者，始得據以為有罪之認定；倘其證明尚未達到此
  一程度，而有合理之懷疑存在，致使無從為有罪之確信時，即應為無罪之判決（參
  照最高法院七十六年度台上字第四九八六號判例）。又按事實審法院對於證據之取
  捨，依法雖有自由判斷之權，然積極證據不足證明犯罪事實時，被告之抗辯或反證
  縱屬虛偽，仍不能以此資為積極證據應予採信之理由（參照最高法院三十年上字四
  八二號判例）。再按告訴人之告訴，係以使被告受刑事訴追為目的，是其陳述是否
  與事實相符，仍應調查其他證據以資審認（參照最高法院五十二年度台上字第一三
  ○○號判例）。
三公訴人認被告甲○○○涉犯詐欺犯行，無非以告訴人乙○○○之指述、發票人為游
  順龍之支票暨退票理由單各四張為論罪依據。訊據被告甲○○○雖坦承有向告訴人
  借款，惟堅決否認有何詐欺之犯行，辯稱：伊前曾以伊子宋政達所持有之客票向告
  訴人借款，但均已清償。嗣因游順龍央請宋政達代為借款，伊因而詢問告訴人是否
  可借款給游順龍，告訴人稱需要交付支票才可借款，伊乃告知宋政達，並由宋政達
  轉知游順龍，游順龍乃向葉福量借支票使用，伊將葉福量支票交付告訴人時，告訴
  人要求伊在葉福量支票上背書擔保。後來葉福量支票未兌現，告訴人自行與游順龍
  協調，由游順龍以其本人之支票交換，故該筆款項並非伊向告訴人所借等語。
四經查：
(一)被告於八十七年間先持葉福量之支票，背書後向告訴人調借現金與游順龍，嗣後因
  該支票未能兌現，遂由游順龍簽發支票四張（付款人均為彰化商業銀行博愛分行、
  帳號000000000號、票號、發票日及面額分別為：NB0000000、NB0000000
  、NB0000000、NB0 000000；八十七年十二月三十一日、八十八年一月二十日、同
  年二月十一日、同年三月十一日；五十萬元、三十五萬元、二十萬元及二十萬元）
  直接交付與告訴人後換回葉福量之支票一節，為告訴人所自承（見臺灣高雄地方法
  院檢察署八十八年度字偵字第一六四０六號卷第十二頁反面、原審卷第十六頁至第
  十七頁）。而告訴人係因被告為伊親戚，看被告面子才向案外人麥石坤借款後再借
  給游順龍一情，亦為告訴人所自認（同上卷第二十二頁反面）。是以，告訴人與游
  順龍雖非熟識，惟被告所辯，實際借款人係游順龍等語，仍為可採。
(二)游順龍在此之前即因週轉困難，而請宋政達透過被告向告訴人調現，分多次調借，
  約有一年，本來均交付葉福量之支票，後來為了不拖累葉福量，故以游龍順自己之
  支票於八十七年四、五月間去換，並均有付告訴人利息三分，迄八十七年八、九月
  間止，嗣因游順龍生意失敗，才未清償等節，亦據證人游順龍陳述綦詳（見同上卷
  第十七頁至第十八頁），核與證人即被告之子宋政達所證：游順龍係向葉福量借票
  ，請伊幫忙調現。且游順龍不只一次拿葉福量支票請伊幫忙調現，但只有此次退票
  ，退票後，才向告訴人協調以游順龍支票交換葉福量支票。而伊亦曾請被告持客票
  幫伊向告訴人調現，前後計有十次以上，所交付之支票均有兌現等語相符（見原審
  卷第三十七頁至第三十八頁、第四十八頁至第四十九頁），並有證人宋政達所提出
  之發票人為永星油漆工程行、發票日自八十五年一月間起至八十七年一月間止之支
  票明細表一份在卷足稽（見原審卷第五十二頁），且為告訴人所不否認（同上卷第
  四十九頁）。是以，被告辯稱在此之前與告訴人間有多次借貸關係，亦為可採。亦
  即被告受宋政達之託向告訴人借款所交付之支票，向來均有兌現，而本件被告再次
  背書並交付葉福量支票與告訴人，為游順龍借款一百二十五萬元，雖屆期退票未能
  兌現，但並無證據足證被告交付葉福量支票給告訴人時，被告已無清償能力，或被
  告明知游順龍已無清償能力。再者，游順龍之支票，又非借款時即交付告訴人，縱
  使告訴人收受游順龍支票時，游順龍已無清償能力，惟告訴人交付借款時，非因收
  受游順龍支票之故，則揆諸前揭說明，尚難以游順龍之支票暨退票理由單，遽認被
  告有詐欺犯行。
五綜上所述，被告所辯並無意圖詐欺而向告訴人借款一百二十五萬元等語，應屬可採
  ，其行為尚與刑法第三百三十九條第一項之規定不符，自難以該罪相繩。此外，復
  查無其他積極證據足認被告有公訴意旨所指之詐欺罪犯行，不能證明被告犯罪，自
  應為無罪之諭知。原審法院諭知被告無罪，並無不合，檢察官上訴意旨指摘原判決
  不當，為無理由，應予駁回。
據上論斷，應依刑事訴訟法第三百六十八條，判決如主文。
本案經檢察官郭振昌到庭執行職務。
中    華    民    國     九十一     年       四       月      二十五    日
                              臺灣高等法院高雄分院刑事第六庭
                                  審判長法官  王憲義
                                        法官  范惠瑩
                                        法官  謝靜雯
右正本證明與原本無異。
不得上訴。
         書記官  廖素珍
中    華    民    國     九十一     年       四       月    二十六      日
                                                                        Ｋ
